臺灣臺北地方法院民事裁定
110年度消債更字第207號
聲  請  人  
即  債務人  翁亞婷  
相  對  人  
即  債權人  第一商業銀行股份有限公司

法定代理人  邱月琴  

代  理  人  楊淑媛  

相  對  人  
即  債權人  華南商業銀行股份有限公司

法定代理人  張雲鵬   
相  對  人  
即  債權人  臺灣中小企業銀行股份有限公司

法定代理人  林謙浩   
上列當事人間消費者債務清理之更生事件，本院裁定如下：
    主  文
債務人翁亞婷自中華民國110年10月22日下午4時起開始更生程序
。
命司法事務官進行本件更生程序。
　　理　由
一、按債務人不能清償債務或有不能清償之虞者，得依本條例所
    定更生或清算程序，清理其債務；債務人無擔保或無優先權
    之本金及利息債務總額未逾新臺幣（下同）1,200萬元者，
    於法院裁定開始清算程序或宣告破產前，得向法院聲請更生
    ；債務人對於金融機構負債務者，在聲請更生或清算前，應
    向最大債權金融機構請求協商債務清償方案，或向其住、居
    所地之法院或鄉、鎮、市、區調解委員會聲請債務清理之調
    解，消費者債務清理條例（下稱消債條例）第3條、第42條
    第1項、第151條第1項分別定有明文。此係所謂前置協商主
    義，從而，債務人於協商程序中，自應本於個人實際財產及
    收支狀況，依最大誠信原則，商討解決方案。如終究不能成
    立協商，於聲請更生或清算時，法院審酌上開條文所謂「不
    能清償或有不能清償之虞」，允宜綜衡債務人全部收支、信
    用及財產狀況，評估是否因負擔債務，而不能維持人性尊嚴
    之最基本生活條件，所陳報之各項支出，是否確屬必要性之
    支出，如曾有協商方案，其條件是否已無法兼顧個人生活之
    基本需求等情，為其判斷之準據。又法院開始更生程序之裁
    定，應載明其年、月、日、時，並即時發生效力。法院開始
    更生或清算程序後，得命司法事務官進行更生或清算程序，
    必要時得選任律師、會計師或其他適當之自然人或法人1人
    為監督人或管理人，復為同條例第45條第1項、第16條第1項
    所明定。
二、聲請意旨略以：伊積欠無擔保債務共計新臺幣(下同)3,068,
    000元，現今月收入僅24,000元，實無資力得以清償債務，
    爰依法聲請更生等語。
三、經查：
　㈠債務人主張其有不能清償債務之情事，於民國110年1月20日
    具狀向本院聲請更生，經本院先行移附調解，並以110年度
    北司消債調字第43號事件受理在案（見本院110年度北司消
    債調字第43號卷第6頁，下稱調解卷），復經本院於110年3
    月4日召開調解程序，惟到場兩造尚有爭議，經調解委員勸
    諭兩造調解，調解不成立等情，有調解程序筆錄、調解紀錄
    表、調解不成立證明書在卷可參（見調解卷第66至72頁）。
    準上所述，本院應綜合債務人目前全部收支及財產狀況，評
    估其是否已達不能維持符合人性尊嚴之最低生活條件，而有
    「不能清償債務或有不能清償之虞」之情形。
　㈡債務人平均每月收入及財產狀況：
　⒈依債務人110年5月23日陳報之財產即收入狀況報告書記載，
    債務人主張現從事家庭成衣代工，薪資係以現金領取，每月
    所領取之金額並不固定，平均約為每月薪資約24,000元，且
    無領取任何補助或津貼乙情，有債務人所提卷附104年至108
    年度綜合所得稅各類所得資料清單、勞工保險被保險人投保
    資料表、上海商業儲蓄銀行存摺影本、薪俸袋等件為證（見
    調解卷第98至111頁，本院卷第55至89頁），復有臺北市政
    府社會局110年4月14日函附卷可稽（見本院卷第45頁），堪
    信債務人主張為真。則債務人每月平均實領薪資收入應為24
    ,000元。
　⒉債務人主張名下無資產乙情，業據債務人提出之104年至108
    年度綜合所得稅各類所得資料清單、全國財產稅總歸戶財產
    查詢清單等件為證（見調解卷第98至109頁），復經本院查
    詢稅務電子閘門財產所得調卷明細表、高額壽險資訊連結作
    業在卷可稽（見本院卷第25至31頁），堪信債務人上開主張
    為真。
　⒊準上，本院認應以債務人主張之每月平均薪資24,000元，作
    為計算債務人目前償債能力之依據。
　㈢債務人支出狀況（含個人支出及扶養費）：
　⒈按債務人必要生活費用，以最近一年衛生福利部或直轄市政
    府所公告當地區每人每月最低生活費1.2倍定之；受扶養者
    之必要生活費用，準用第1項規定計算基準數額，並依債務
    人依法應負擔扶養義務之比例認定之；債務人聲請更生或清
    算時所提財產及收入狀況說明書，其表明每月必要支出之數
    額，與本條例第64條之2第1項、第2項規定之認定標準相符
    者，毋庸記載原因、種類及提出證明文件，消債條例第64條
    之2第1、2項，消費者債務清理條例施行細則第21條之1第3
    項分別定有明文。
　⒉債務人個人生活費用支出：
　　依債務人110年5月23日陳報之財產即收入狀況報告書記載，
    債務人目前每月必要生活費用應包含自身伙食費、服裝支出
    、生活雜支及清潔用品、交通費、工會會費、勞保費、健保
    費及手機通訊費等項目，合計約11,427元。因債務人主張每
    月必要生活費數額，尚低於衛生福利部公告110年度新北市
    每人每月最低生活費用為15,600元，其1.2倍即18,720元（
    計算式：15,600元×1.2＝18,720元），依消債條例施行細則
    第21條之1之規定，毋庸記載原因、種類及提出證明文件，
    是以，本件自應以每月11,427元，作為債務人每月必要生活
    費用之基準。　
　⒊扶養費部分：
　　依債務人110年5月23日陳報之財產即收入狀況報告書記載，
    債務人雖有兩名子女，惟因債務人生活已難以自理，是相關
    扶養費用皆由配偶獨立負擔，故債務人不主張無扶養費。
　㈣準上，以債務人每月收入24,000元，扣除個人每月必要生活
    費用11,427元後，僅餘12,573元，而依前置調解金融機構無
    擔保債務還款分配表所載（見調解卷第114頁），債務人現
    積欠之債務總額為11,693,580元，不計利息，尚須77年始得
    清償上前開債務完畢（計算式：11,693,580元÷12,573元÷12
    月≒77年），應足認債務人之收入、財產與其所負債務差距
    過大，而無法清償債務，堪認債務人之經濟狀況已有不能清
    償債務之虞，而有藉助更生制度調整其與債權人間之權利義
    務關係而重建其經濟生活之必要，本件自應許債務人得藉由
    更生程序清理債務。　　
四、綜上所述，債務人係一般消費者，其已達不能清償債務之程
    度，其中無擔保或無優先權之債務未逾1,200萬元，且未經
    法院裁定開始清算程序或宣告破產，又查無消債條例第6條
    第3項、第8條或第46條各款所定駁回更生聲請之事由存在，
    則債務人聲請更生，係屬有據。裁定如主文，並命司法事務
    官進行本件更生程序。
五、依消債條例第11條第1項、第45條第1項、第16條第1項，裁
    定如主文。
中　　華　　民　　國　　110 　年　　10　　月　　22　　日
                  民事第二庭    法　官　陳雅瑩
以上正本係照原本作成。
本裁定不得抗告。
本裁定已於民國110年10月22日下午4時公告。     
中　　華　　民　　國　　110 　年　　10　　月　　22　　日
                                書記官  鄭以忻